臺灣臺中地方法院刑事判決　　　　　　　99年度訴字第2006號
公　訴　人　臺灣臺中地方法院檢察署檢察官
被　　　告　洪誠陽
上列被告因違反毒品危害防制條例案件，經檢察官提起公訴（99
年度毒偵字第2184號），被告於本院準備程式中就被訴事實為有
罪之陳述，經本院合議庭裁定由受命法官獨任依簡式審判程式審
理，判決如下：
    主    文
洪誠陽施用第一級毒品，累犯，處有期徒刑拾月；又施用第二級
毒品，累犯，處有期徒刑柒月，扣案之第二級毒品甲基安非他命
貳包（合計驗餘淨重零點貳壹玖伍公克，及內含第二級毒品甲基
安非他命之包裝袋貳只）沒收銷燬之；吸食器壹組沒收。應執行
有期徒刑壹年月。扣案之第二級毒品甲基安非他命貳包（合計
驗餘淨重零點貳壹玖伍公克，及內含第二級毒品甲基安非他命之
包裝袋貳只）沒收銷燬之；吸食器壹組沒收。
    犯罪事實
一、洪誠陽前於民國88年間，因施用毒品案件，經本院裁定送觀
    察、勒戒後，經評定認無繼續施用毒品傾向，於88年5 月21
    日執行完畢釋放出所，且經臺灣臺中地方法院檢察署檢察官
    以88年度偵字第11482 號為不起訴處分確定。又於前揭觀察
    、勒戒執行完畢釋放後5 年內（92年間起至94年3 月止），
    再犯施用第一、二級毒品案件，經本院以93年度訴字第3157
    號判處有期徒刑9 月、5 月，定應執行有期徒刑1 年確定。
    再因施用第一、二級毒品、妨害自由、偽證、槍砲彈藥刀械
    管制條例案件，分別經本院、臺灣高等法院臺中分院判處有
    期徒刑9 月、5 月、3 月、4 月、3 年2 月確定，嗣經減刑
    為有期徒刑4 月15日、2 月15日、1 月15日、2 月、3 年2
    月，並定應執行有期徒刑3 年11月確定，甫於98年2 月12日
    縮刑期滿執行完畢。
二、詎其仍不知戒絕，復基於施用第一級毒品海洛因之犯意，於
    99年5 月28日前2 、3 天某時許，在臺中市○○街友人住處
    內，以將海洛因摻入香菸再點燃吸食之方式，施用第一級毒
    品海洛因1 次；另基於施用第二級毒品甲基安非他命之犯意
    ，於99年5 月28日上午3 時許，在位於臺中市北屯區○○○
    ○街45號之安順商務旅館306 號房內，以將第二級毒品甲基
    安非他命置於玻璃球吸食器內，以火燒烤吸食其煙霧之方式
    ，施用第二級毒品甲基安非他命1 次。嗣於99年5 月28日上
    午3 時38分許，在安順商務旅館306 號房為警盤查而查獲，
    並扣得第二級毒品甲基安非他命2 包（合計驗餘淨重0.2195
    公克，及內含第二級毒品甲基安非他命之包裝袋2 只）、其
    所有且供施用毒品甲基安非他命所用之吸食器1 組。
三、案經臺中市警察局第五分局報告臺灣臺中地方法院檢察署檢
    察官偵查起訴。
    理    由
一、上揭犯罪事實，訊據被告洪誠陽於本院審理中坦承不諱，而
    被告為警查獲後經採尿送驗結果，確呈嗎啡、甲基安非他命
    陽性反應，有臺中市警察局第五分局委託尿液檢驗代號與真
    實姓名對照表、中山醫學大學附設醫院檢驗科藥物檢測中心
    尿液檢驗報告各1 份在卷可稽，此外，復有疑似毒品甲基安
    非他命之結晶2 包、供施用毒品甲基安非他命所用之吸食器
    1 組扣案可佐。又上開扣案之結晶，經送請專業機構鑑定結
    果，確屬第二級毒品甲基安非他命（合計驗餘淨重0.2195公
    克，及內含第二級毒品甲基安非他命之包裝袋2 只）等情，
    有行政院衛生署草屯療養院99年6 月21日草療鑑字第099060
    0073號鑑定書附卷可參，足認被告之自白，應與事實相符，
    堪予採信。另按施用第一、二級毒品為犯罪行為，毒品危害
    防制條例第10條定有處罰明文。故施用第一、二級毒品者，
    依前揭規定本應科以刑罰。惟基於刑事政策，對合於一定條
    件之施用者，則依同條例第20條、第23條之規定，施以觀察
    、勒戒及強制戒治之保安處分。又毒品危害防制條例於92年
    7 月9 日修正公佈，自93年1 月9 日施行，其中第20條、第
    23 條 將施用毒品之刑事處遇程式，區分為「初犯」及「五
    年內再犯」、「五年後再犯」。依其立法理由之說明：「初
    犯」，經觀察、勒戒或強制戒治後，應為不起訴處分或不付
    審理之裁定；經觀察、勒戒或強制戒治執行完畢釋放後，「
    五年內再犯」者，因其再犯率甚高，原實施之觀察、勒戒及
    強制戒治既已無法收其實效，爰依法追訴或裁定交付審理。
    至於經觀察、勒戒或強制戒治執行完畢釋放後，「五年後再
    犯」者，前所實施之觀察、勒戒或強制戒治已足以遮斷其施
    用毒品之毒癮，為期自新及協助其斷除毒癮，仍適用「初犯
    」規定，先經觀察、勒戒或強制戒治之程式。從而依修正後
    之規定，僅限於「初犯」及「五年後再犯」二種情形，始應
    先經觀察、勒戒或強制戒治程式。倘被告於5 年內已再犯，
    經依法追訴處罰，縱其第3 次（或第3 次以上）再度施用毒
    品之時間，在初犯經觀察、勒戒或強制戒治執行完畢釋放五
    年以後，已不合於「五年後再犯」之規定，且因已於「五年
    內再犯」，顯見其再犯率甚高，原實施觀察、勒戒或強制戒
    治，已無法收其實效，即應依該條例第10條處罰（最高法院
    97年度第5 次刑事庭會議決議參照）。查被告前於88年間，
    因施用毒品案件，經本院裁定送觀察、勒戒後，經評定認無
    繼續施用毒品傾向，於88年5 月21日執行完畢釋放出所，且
    經臺灣臺中地方法院檢察署檢察官以88年度偵字第11482 號
    為不起訴處分確定。又於前揭觀察、勒戒執行完畢釋放後5
    年內（92年間起至94年3 月止），再犯施用第一、二級毒品
    案件，經本院以93年度訴字第3157號判處有期徒刑9 月、5
    月，定應執行有期徒刑1 年確定，有卷附臺灣臺中地方法院
    檢察署刑案資料查註紀錄表、臺灣高等法院被告前案紀錄表
    可參，是被告既於前揭觀察、勒戒執行完畢釋放後5 年內已
    再犯施用毒品罪，本件施用毒品犯行，自應依法追訴處罰。
    綜上所述，本件事證明確，被告施用第一級毒品海洛因、第
    二級毒品甲基安非他命犯行，堪以認定，應依法論科。
二、按海洛因、甲基安非他命各係毒品危害防制條例所定之第一
    級、第二級毒品，不得非法施用，是核被告所為，係犯毒品
    危害防制條例第10條第1 項之施用第一級毒品罪、第10條第
    2 項之施用第二級毒品罪。被告為施用毒品海洛因、甲基安
    非他命而分別持有各該毒品之低度行為，已為其施用之高度
    行為所吸收，均不另論罪。再被告因施用第一、二級毒品、
    妨害自由、偽證、槍砲彈藥刀械管制條例案件，分別經本院
    、臺灣高等法院臺中分院判處有期徒刑9 月、5 月、3 月、
    4 月、3 年2 月確定，嗣經減刑為有期徒刑4 月15日、2 月
    15 日 、1 月15日、2 月、3 年2 月，並定應執行有期徒刑
    3 年11月確定，甫於98年2 月12日縮刑期滿執行完畢，有臺
    灣臺中地方法院檢察署刑案資料查註紀錄表、臺灣高等法院
    被告前案紀錄表在卷可考，其受徒刑執行完畢5 年內故意再
    犯本件有期徒刑以上之2 罪，均屬累犯，各應依刑法第47條
    第1 項規定加重其刑。又被告所犯上開2 罪，犯意各別，行
    為互殊，應予分論併罰。爰審酌被告歷經毒品戒斷之保安處
    分程式，復有多次毒品前科（參卷附前揭紀錄表），仍未能
    徹底戒除毒癮，足見其意志不堅，惟施用毒品係戕害自身健
    康及犯後態度尚可等一切情狀，分別量處如主文所示之刑，
    並定其應執行之刑。另扣案之第二級毒品甲基安非他命2 包
    （合計驗餘淨重0.2195公克，及內含第二級毒品甲基安非他
    命之包裝袋2 只），為查獲之第二級毒品業如前述（而上開
    包裝袋各與所沾留之毒品甲基安非他命殘渣難以析離，亦應
    整體視為毒品），均應依毒品危害防制條例第18條第1 項前
    段之規定，併予宣告沒收銷燬之（因鑑驗而滅失之毒品，則
    不予宣告沒收銷燬）。另扣案之吸食器1 組，則為被告供施
    用毒品甲基安非他命所用乙情，業據其供承在卷（見本院卷
    第74頁反頁），爰依刑法第38條第1 項第2 款規定宣告沒收
    。
據上論斷，應依刑事訴訟法第273 條之1 第1 項、第299 條第1
項前段，毒品危害防制條例第10條第1 項、第2 項、第18條第1
項前段，刑法第11條、第47條第1 項、第51條第5 款、第38條第
1項 第2 款，判決如主文。
本案經檢察官林秀菊到庭執行職務。
中   華    民     國    100    年     1    月    31   日
                    刑事第九庭   法  官  劉敏芳
以上正本證明與原本無異。
如不服本判決應於收受判決後10日內向本院提出上訴書狀，並應
敘述具體理由。其未敘述上訴理由者，應於上訴期間屆滿後20日
內向本院補提理由書（均須按他造當事人之人數附繕本）「切勿
逕送上級法院」。
                                 書記官  陳錫威
中   華    民     國    100    年     1    月    31   日
附錄本案論罪法條：
毒品危害防制條例第10條：
施用第一級毒品者，處6月以上5年以下有期徒刑。
施用第二級毒品者，處3年以下有期徒刑。